臺灣高等法院花蓮分院刑事判決　　　　 93年度上訴字第141號
上訴人即被告　甲○○
指定　辯護人　魏辰州律師
上列上訴人即被告因違反毒品危害防制條例等案件，不服臺灣臺
東地方法院92年度訴字第191號中華民國93年6月10日第一審判決
（起訴案號：臺灣臺東地方法院檢察署92年度偵字第1454、1497
號），提起上訴，本院判決如下：
    主  文
原判決撤銷。
甲○○連續販賣第壹級毒品，處有期徒刑拾伍年，扣案之海洛因
（含袋重捌點壹柒公克，驗餘淨重陸點捌玖公克）沒收銷燬之，
扣案之帳冊肆張沒收，販賣毒品所得之新臺幣玖仟元，沒收之，
如全部或一部不能沒收時，以其財產抵償之。
    事  實
一、甲○○明知海洛因是中央主管機關明令公告查禁之第一級毒
    品，竟仍基於意圖營利之概括犯意，自民國（下同）91年5
    、6月間起，以行動電話做為聯絡工具，連續販賣海洛因給
    卓建宏、潘建雄多次。而有下列犯行：
  (一)（一）92年5月27日凌晨時分，卓建宏到甲○○位於台東市
    ○○○街1巷29號租屋處，以新台幣（下同）5000元購買海洛
    因一小包。
    （二）91年12月間，連續三次在台東市○○街102號，以100
          0元、1000元以及2000元之價格出售海洛因給潘建雄
          。
    嗣於92年5月30日下午3時15分許，經警循線在臺東市○○路
    615號「龍星旅館」816號房內查獲，並扣得海洛因（含袋重
    8.17公克，驗餘淨重6.89公克，純質淨重0.69公克）及帳冊
    4張等物。
二、案經臺東縣警察局報請臺灣臺東地方法院檢察署檢察官偵查
    起訴。
    理  由
一、本案檢察官原起訴被告犯有販賣第一級毒品、販賣第二級毒
    品、妨害自由以及持有槍彈等四罪，經原審法院依數罪併罰
    分別判處罪刑之後，被告就全案提起上訴，嗣後就販賣第二
    級毒品、妨害自由罪以及持有槍彈罪撤回上訴。因此本院僅
    就被告被訴販賣第一級毒品罪加以審理。
二、前揭販賣第一級毒品罪之犯罪事實，被告雖然在原審審理時
    加以否認，在本院審理中則對於曾經交付海洛因給卓建宏以
    及潘建雄的事實坦白承認，不過否認是販賣，辯稱只是幫二
    人調貨而已。經查：
    （一）就被告販賣海洛因給卓建宏部分，經證人卓建宏在偵
          查中對於曾經向被告購買安非他命加以承認，但否認
          曾經買過海洛因，經過檢察官提示被告之帳單後，改
          稱有向被告購買海洛因，價錢跟安非他命一樣，都是
          我跟他講多少錢，然後他就給我一小包，實際重量不
          知道（偵1497卷頁142），在原審審理中雖證稱：曾
          經向被告買過安非他命，沒有買過海洛因，在偵查中
          講說曾經向被告買過海洛因，是指別人託我向被告買
          的，買過一、二次，我沒有用過海洛因，我所稱的別
          人是綽號小陳者，但是無法指出小陳的真實姓名（原
          審卷二頁248以下），顯見證人在審理中所證述並非
          實情，而且被告也已經承認有交付海洛因給卓建宏，
          也從卓建宏處收取金錢，其行為即屬於販賣之行為，
          證人卓建宏在審理中所證述不可採信。至於購買的次
          數，證人先稱有二次，之後又稱只有一次，經審判長
          再次確認，證人稱確實只有一次（原審卷二頁255）
          ，此外與被告電話有聯繫之0000000000號行動電話為
          卓建宏所使用，也有中華電信股份有限公司臺灣南區
          電信分公司臺東營運處覆函為證（偵1497卷頁166 ）
          。
    （二）就被告販賣海洛因給潘建雄部分，證人潘建雄在偵查
          中證稱是用0000000000號行動電話與被告連繫，購買
          海洛因，次數很多次，最早大概是半年前，實際日子
          ，因為我們買毒品不會去記日子，所以已經記不得了
          ，一次約1000或2000元，數量大概是吸一次或二次，
          有時是用欠帳的，趙秀峰受我的影響也有吸海洛因（
          偵1497卷頁179）。另外趙秀峰在偵查中承認確實有
          與潘建雄一起吸海洛因，但是對於檢察官所訊問有關
          販售海洛因之人，一直不願意陳述，而稱「有的人雖
          然在賣毒品，但是人還不錯，也跟我是不錯的朋友，
          你要我講就是要我出賣朋友，我做不來」，但是對於
          綽號阿州之被告確實有聽過，不過因為海洛因都是潘
          建雄在買，她不知道是不是給被告買的（偵1497卷頁
          182），也堪認潘建雄確實有向被告購買海洛因。此
          外還有通聯記錄為證（偵1497卷頁218）。
    （三）被告之犯行除了有前述證人之證詞外，還有在被告住
          處所查獲的帳單為證，在帳單上，有記載「軟的」×
          1等記號，對於所查獲之帳單，被告在偵查中對於真
          實姓名或者稱不知道，或者稱忘記了，對於所記載「
          ×1」、「×2」稱是欠茶盤以及借錢不還之意（偵
          1497 卷頁43），但是證人乙○○於偵查中證稱：92
          年5月間，被告叫我重抄這張紙，是從另外一本抄的
          ，是黑色的筆記本，這些是他賣毒品給別人的帳目，
          軟的就是四號海洛因，「×」是等於的意思，數字幾
          千元的意思（偵1497卷頁55），足證被告確實有在販
          賣海洛因，如果被告只是幫朋友調貨，自不必要在帳
          冊上記載。
    （四）被告在本院準備程序中對於幫卓建宏調貨之過程，陳
          稱是我有事先向上線拿7000元的海洛因，卓建宏說要
          5000 元之海洛因，就把自己的部分留下來，其餘的
          5000元海洛因轉交給卓建宏（本院卷頁200），但是
          對於如何量出重量，被告先稱有磅秤，卻又轉稱磅秤
          是供秤安非他命所用的（同前筆錄），嗣後在本院審
          理中又稱我的上線好像有將賣我的安非他命算便宜一
          點（本院卷頁263），則被告既有磅秤，又知道上線
          有算比較便宜，顯見被告並非僅僅幫卓建宏等人調貨
          而已。
    （五）此外在被告甲○○所承租之「龍星旅館」816號房內
          所查獲之白色粉末經送法務部調查局鑑定結果，認該
          白色粉末為第一級毒品海洛因，有該局92年9月5日調
          科壹字第260000219號鑑定通知書一紙附卷可參（原
          審卷一頁194），並且有扣案夾鍊袋一大包以及塑膠
          小鏟，有查獲之現場照片（偵1497卷頁46以下）以及
          扣押筆錄（警卷頁13）為證。
    綜據上述，本案罪證明確，被告犯行洵堪認定，應予依法論
    科。
三、核被告甲○○所為，係犯毒品危害防制條例第4條第1項之販
    賣第一級毒品罪。被告犯後，毒品危害防制條例在92年7月9
    日公布，並且從93年1月9日起施行，經比較新舊法，就販賣
    第一級毒品，刑度並無不同，依照刑法第2條第1項前段，應
    適用裁判時之新法。被告前後多次販賣第一級毒品之犯行，
    時間緊接，且觸犯構成要件相同之罪名，顯係出於一概括犯
    意反覆為之，為連續犯，應依刑法第56條之規定論以一罪，
    並加重其刑。惟因為被告所犯是死刑、無期徒刑之罪，依刑
    法第64條第1項、第65條第1項規定，不得加重其刑。另外本
    院以刑法第59條所謂「犯罪之情狀可憫恕者」除了指犯罪情
    節之外，也應包含對於被告主觀犯罪心理的判斷，此在販賣
    第一級毒品之情形，由於毒品並沒有合法的取得管道，在施
    用毒品者間彼此交易持有中的毒品並非罕見，而在交易過程
    中固然有可能必須賺取差價，以便供下回購買毒品之用，但
    這類犯罪行為對於毒品的散布，不若動輒上百公克甚至幾公
    斤重之毒品交易行為，其罪當不至死刑、無期徒刑，在此情
    形，應認為雖判處最低刑，仍屬過重，而應依刑法第59條規
    定酌減。本案被告被查獲之毒品純質不到一公克，所販賣的
    對象也僅有二位，所得利益僅有9000元，揆諸前揭說明，應
    依刑法第59條規定酌減其刑。又被告在本院準備程序中雖又
    稱曾供出毒品來源為林玄洲，但經本院調查林玄洲在93年9
    月1日已經死亡，而且林玄洲也沒有任何有關違反毒品危害
    防制條例之前科紀錄，分別有戶籍查詢記錄以及前案記錄表
    （本院卷頁232以下）可參，既無證據證明被告確曾供出來
    源而查獲，即無從依毒品危害防制條例第17條之規定減輕其
    刑。爰審酌被告本案犯罪之其他動機、目的、手段等一切情
    狀量處如主文所示之刑。扣案之海洛因（含袋重8.17公克，
    驗餘淨重6.89公克），應依毒品危害防制條例第18條第一項
    前段沒收銷燬之；扣案之帳冊4張，被告在本院審理中雖稱
    其中3張不是被告所有，但既然是在被告住所所搜獲，證人
    乙○○且證稱是依照被告之要求所轉載，帳冊應屬於被告所
    有無誤，應依刑法第38條第1項第2款規定宣告沒收。被告販
    賣第一級毒品所得9000元，應依毒品危害防制條例第19條第
    1項之規定沒收之，如全部或一部不能沒收時，以其財產抵
    償之，惟因其等犯罪所得為金錢，故尚無同條項所定追徵其
    價額之問題，附此敘明。
四、公訴意旨另以：被告在91年5、6月間前後十餘次，販賣海洛
    因給卓建宏，又在不詳地點連續販賣海洛因予綽號「小陳」
    之不詳人士二次。因認被告甲○○上開部分涉有販賣第一級
    毒品罪嫌。經查公訴人所指上開部分犯行，為被告甲○○所
    否認，而被告所有之帳冊中有記載「小陳×1軟的000000000
    0及「小陳×３軟的0000000000」等內容，且綽號「小陳」
    之不詳人士所使用之「0000000000號」行動電話門號，與被
    告甲○○所使用之「0000000000號」行動電話門號亦有通話
    之紀錄，惟「0000000000號」行動電話門號經查詢後並未能
    查得該門號之使用者資料，且綽號「小陳」之人亦從未於檢
    察官偵查中或本院審理時到庭指證被告甲○○之販毒行為，
    實難僅憑上開帳冊之記載及通聯紀錄即認定被告甲○○犯罪
    。至於販賣十餘次海洛因給卓建宏部分，依據卓建宏所證述
    僅向被告在前揭時地購買過一次，被告也坦承確實曾出售過
    一次給卓建宏，除此之外，並無積極證據證明被告另外還賣
    過十餘次海洛因給卓建宏。綜上所析，被告此部分之犯行，
    無從證明，惟因與前揭論罪科行之販賣第一級毒品罪，有連
    續犯之裁判上一罪關係，爰均不另為無罪之諭知。原審就檢
    察官起訴被告販賣海洛因給卓建宏十餘次之部分，沒有在判
    決中載明判斷之結果，本院補充如上。
五、原審為被告有罪之認定，並科處被告罪刑，就無罪部分並以
    因與有罪部分有裁判上一罪關係，而不另為無罪之諭知，固
    無違誤，但原審量處被告無期徒刑，尚嫌過重，被告以否認
    犯行為由提起上訴，雖無理由，惟嗣後以原審量刑過重為上
    訴理由，即有理由，應由本院撤銷改判。
六、據上論斷，應依刑事訴訟法第369條第1項前段、第364條、
    第299條第1項前段、毒品危害防制條例第4條第1項、第19條
    第1項、刑法第11條前段、第2條第1項前段、第56條、第59
    條、第38條第1項第2款，罰金罰鍰提高標準條例第1條前段
    、第2條、現行法規所定貨幣單位折算新臺幣條例第二條判
    決如主文。
本案經檢察官崔紀鎮到庭執行職務。
中　　華　　民　　國　　94　　年　　10　　月　　14　　日
                  刑事庭審判長法官  賴淳良
                              法官  蔡勝雄
                              法官  王紋瑩
以上正本證明與原本無異。
如不服本判決，應於送達後10日內，向本院提出上訴狀。其未敘
述理由者，並應於提出上訴狀後10日內向本院補提理由狀 (須附
繕本)。
                            書記官  邱廣譽
中　　華　　民　　國　　94　　年　　10　　月　　14　　日
附錄    本判決論罪科刑法條：
毒品危害防制條例第4條1項：
製造、運輸、販賣第一級毒品者，處死刑或無期徒刑；處無期徒
刑者，得併科新臺幣1千萬元以下罰金。
